【裁判字號】    89,易,4359
【裁判日期】    891226
【裁判案由】    違反能源管理法
【裁判全文】
臺灣高雄地方法院刑事判決                        八十九年度易字第四三五九號
    公  訴  人  臺灣高雄地方法院檢察署檢察官
    被      告  甲○○
    被      告  乙○○
右列被告因違反能源管理法案件，經檢察官提起公訴（八十九年度偵字第一七五０八
號）及移送併辦（八十九年度偵字第一九四九三號），本院判決如左：
    主  文
乙○○未經許可而經營中央主管機關指定之能源產品之銷售業務，累犯，處有期徒刑
陸月，如易科罰金，以參佰元折算壹日。扣案柴油壹萬壹佰玖拾公升沒收。
甲○○幫助未經許可而經營中央主管機關指定之能源產品之銷售業務，累犯，處有期
徒刑參月，如易科罰金，以參佰元折算壹日。
    事  實
一、乙○○曾於民國八十六年間因違反能源管理法案件，經台灣高雄地方法院判處有
    期徒刑五月確定，於八十八年一月十六日執行完畢；甲○○曾於八十六年間因違
    反能源管理法案件，經台灣高雄地方法院判處有期徒刑六月確定，於八十七年一
    月七日執行完畢。二人仍不知悔改，並明知柴油為中央主管機關指定之能源產品
    ，未經許可不得經營柴油之銷售業務，乙○○竟基於經營油品銷售業務之犯意，
    先於八十九年八月五日凌晨，向不詳姓名年籍綽號「阿明」之成年男子，以每公
    升新台幣（下同）七元之價格購買柴油七千三百公升，欲以每公升八元之價格賣
    予不詳姓名年籍綽號「阿丁」之成年男子，並僱用洪國政擔任司機，由其基於幫
    助之犯意，前往高雄市○○區○○路拆船場內，自海上平台船上抽取走私柴油灌
    入其所駕駛由乙○○向不知情綽號「宗仔」之人借得之車牌號碼二Ｋ—○一六號
    大貨車上之油箱內，利用黑夜運出港區。嗣於同日四時卅分許，甲○○將上開柴
    油運至高雄市○○區○○路公園旁時，為警查獲，並扣得柴油約七千三百公升；
    乙○○再於同年八月二十七日在高雄縣林園鄉中汕村中芸漁港處自行駕駛向不知
    情之李明忠借得之車牌號碼ＺＶ—四七０號油罐車，以每公升七元之價格，向不
    詳漁船購得柴油二千八百九十公升，欲以每公升八元之價格出售予不特定人，隨
    於同日十六時三十分許在上開處所為警查獲，並扣得柴油二千八百九十公升。
二、案經高雄市政府警察局小港分局報請台灣高雄地方法院檢察署檢察官偵查起訴。
    理  由
一、訊據被告乙○○固不否認以銷售之目的向綽號「阿明」之人及不詳漁船之人購買
    柴油並僱用被告甲○○或自行負責運送之事實，然辯稱尚未找到買主，才運至龍
    鳳路公園就被查獲了云云；被告甲○○則以單純為被告乙○○運送，所駕駛之大
    貨車也是乙○○提供的置辯。惟查：被告乙○○於警訊中供稱：「我是從東港裝
    載運出後沿林園至龍鳳路公園附近載運至三角公園附近與一名綽號『阿丁』的拖
    車司機相約在三角公園附近買賣」等語（八十九年八月五日詢問筆錄），嗣於本
    院審理中亦坦認：「（問：「阿丁」平時都如何跟你約？）他打電話給我，這批
    柴油還沒載出去時他有打電話告訴我說載出來再約找地方交貨，結果在途中就被
    查獲」、「我出面找阿明買的，一公升七元買入、八元賣出」等語明確（八十九
    年十一月三日審判筆錄），是買受油品之人既已特定，其買賣關係業已成立甚明
    ，縱尚未交付油品，亦無解於銷售行為之成立；況被告二人前於八十六年間，因
    違反能源管理法案件分經台灣高雄地方法院判處有罪確定，此有台灣高等法院高
    雄分院八十七年度上訴字第一一三三號、台灣高雄地方法院八年度易字第五七四
    三號判決在卷可稽；而被告甲○○又於八十六年間、被告乙○○又於八十八年間
    兩次因違反同一法條之罪名，卻以未達銷售程度為辯，獲不起訴處分，亦有台灣
    高雄地方法院檢察署前科資料及八十八年度偵字第一六六二六號、第二四四六五
    號不起訴處分書在卷可憑，其多次涉犯同一法條之罪名，竟謂僅有運送而無銷售
    情形，顯有悖情理，其二人之辯解殊不足採。又扣案油品各七千三百公升、二千
    八百九十公升，經檢驗結果符合能源管理法第一張第二條第一項所稱「石油及其
    產品」與經濟部經八八能字第八八四六二二一九號函公告能原產品認定基準之「
    柴油」規範，此有經濟部取締違法經營油品會報執行小組高雄執行分組八十九年
    九月二十八日高處（八九）高執字第八九０九０六五八號及八十九年十一月二日
    高處（八九）高執字第八九一一００三二號函送之檢驗報告二份在卷可佐，此外
    ，並有現場照片四張在卷可參，被告二人犯行堪以認定，應依法論科。
二、按能源管理法第二十條之一所定之「銷售」，雖除販入外，尚須具備有「售出」
    之行為，其犯罪始能成立，惟此非指個別購入之油品均須售出始能成立。若行為
    人基於銷售油品之犯意所購入之油品已有部分售出，或已有買賣之約定但尚未交
    付，均足以構成該條之罪。至其他購入油品之行為，縱未售出，因均屬銷售業務
    之一部分，而為犯罪事實之一部，自不能予以切割而分別論處。核被告乙○○所
    為，係犯能源管理法第二十條之一未經許可經營能源產品銷售業務罪。又被告先
    後多次未經許可而銷售柴油之行為，均包括於一個經營柴油銷售業務之範疇，為
    實質上一罪。公訴人雖僅就被告乙○○於八十九年八月五日之犯行提起公訴，然
    檢察官就犯罪事實一部起訴者，其效力及於全部，本件被告乙○○於八十九年八
    月二十七日經營銷售柴油業務之犯行雖未經起訴，然與起訴部分均為銷售業務之
    一部分，為實質上一罪，為起訴效力所及，本院自應併予以審判。又被告乙○○
    曾因違反能源管理法案件，經法院判處有期徒刑五月，於八十八年一月二十六日
    執行完畢，有台灣高等法院被告全國前案紀錄表及台灣高雄地方法院檢察署刑案
    資料查註紀錄表各一份附卷可參，其於五年以內再犯本件有期徒刑以上之罪，為
    累犯，應依法加重其刑。被告甲○○基於幫助之犯意，幫助被告乙○○運送油品
    ，核其所為，係犯能源管理法第二十條之一未經許可經營能源產品銷售業務罪之
    幫助犯。公訴人認被告二人間就柴油銷售業務有犯意聯絡及行為分擔，均為共同
    正犯，固非無見。然查被告甲○○係以每趟八百元之代價受僱於乙○○代為運送
    上開柴油，並未參與柴油銷售業務之實施，業據被告供認在卷，是被告甲○○顯
    係基於幫助乙○○犯罪之意思而代為運送柴油，其所為應係犯幫助被告乙○○犯
    能源管理法第二十條之一之罪，公訴意旨認二人均為共同正犯，尚有未洽。又被
    告甲○○曾因違反能源管理法案件，經法院判處有期徒刑六月，於八十七年一月
    七日執行完畢，亦有台灣高等法院被告全國前案紀錄表及台灣高雄地方法院檢察
    署刑案資料查註紀錄表各一份附卷可參，其於五年以內再犯本件有期徒刑以上之
    罪，為累犯，應依法加重其刑。被告甲○○為幫助犯，依刑法第三十條第二項之
    規定，酌減其刑，並依法先加重再減輕。爰審酌被告二人犯罪之動機、目的、手
    段，其品性、生活狀況、智識程度、犯罪所生之損害，及犯罪後態度等一切情狀
    ，各量處如主文所示之刑，並均諭知有期徒刑易科罰金之折算標準，以資懲儆。
    扣案之柴油共一萬一百九十公升，屬中央主管機關指定之能源產品，有檢驗報告
    二紙附卷可參，並為被告銷售之產品，業經被告供認屬實，爰依能源管理法第二
    十條之一之規定宣告沒收。
據上論斷，應依刑事訴訟法第二百九十九條第一項前段、能源管理法第二十條之一、
刑法第十一條、第三十條第二項、第四十一條、第四十七條、罰金罰鍰提高標準條例
第二條，判決如主文。
本案經檢察官黃俊嘉到庭執行職務。
中    華    民    國    八十九    年      十二      月      二十六      日
                                  臺灣高雄地方法院刑事第三庭
                                      法  官  葉  啟  洲
右正本證明與原本無異。
如不服本判決，應於判決送達後十日內，向本院提出上訴狀。
                                      書記官  盧  雅  婷
中    華    民    國    八十九    年      十二      月      二十六      日
附錄本判決之論罪法條：
能源管理法第二十條之一
未經許可而經營中央主管機關指定之能源產品之輸入、輸出、生產、銷售業務者，處
一年以下有期徒刑、拘役或科或併科新台幣拾萬元以下罰金，並得沒收其輸入、輸
出、生產、銷售之產品。


司法院資訊處製作；財團法人民間司法改革基金會備份。
